臺北高等行政法院判決
　　　　　　　　　　　　　　　　　　 96年度訴字第00397號
　　　　　　　　　　　　　　　.
原　　　告　甲○○
被　　　告　臺灣高等法院檢察署
代　表　人　顏大和（檢察長）
訴訟代理人　戊○○
　　　　　　丁○○
　　　　　　丙○○
上列當事人間因停職事件，原告不服公務人員保障暨培訓委員會
中華民國95年12月12日95公審決字第0422號復審決定，提起行政
訴訟，本院判決如下：
　　主  文
原告之訴駁回。
訴訟費用由原告負擔。
　　事  實
一、事實概要：
　　原告係臺灣苗栗地方法院檢察署（下稱苗栗地檢署）委任法
    警，該署於民國（下同）95年3 月16日上午接獲訊息，稱該
    署偵辦盜採砂石案件之檢察官及同仁與砂石業者曾在有女陪
    侍之「東方佳人」酒店飲酒作樂，案經苗栗地檢署展開調查
    發現，原告先於94年3 月9 日夜間，與同署檢察官戴瑞麒、
    廖啟村、副法警長蔡佳宏等人至有女陪侍之不正當場所「東
    方佳人」酒店飲酒作樂，席間並有女侍裸露全身陪酒；復於
    同年月14日夜間，與同署檢察官廖啟村等人至有女陪侍之不
    正當場所「金殿八八八」酒店飲酒作樂，亦招女侍脫衣陪酒
    ，事證明確，且違失情節重大，乃陳報被告並轉呈法務部，
    法務部隨即召開檢察官人事審議委員會，就檢察官部分決議
    函請監察院審查並依職權先行停止職務，至於原告及副法警
    長蔡佳宏部分，則經法務部長裁示一併函請監察院審查並均
    予停職處分，嗣法務部即以95年7 月5 日人字第0951302972
    號函將彼等違失情事一併送請監察院審查，另以95年7 月5
    日法人字第09513029722 號函就其中委任職等人員（即原告
    與蔡佳宏）交被告依權責發布停職事宜，被告遂以95年7 月
    5 日檢人字第0950500967號令發布原告停職（下稱原處分）
    。原告不服，主張苗栗地檢署調查結果並無原告接受砂石業
    者不法招待或接受不法賄賂及利益事證，被告於作成決議之
    前未加審酌；且原告係參加同事聚餐所延伸之活動，絕非受
    砂石業者、黑道或其他訴訟當事人之邀宴或招待，違失情節
    尚非重大，予以停職有違比例原則云云，亦遭決定駁回，遂
    提起本件行政訴訟。
二、兩造聲明：
（一）原告聲明：
    1.復審決定及原處分均撤銷。
    2.訴訟費用由被告負擔。
（二）被告聲明：
    1.駁回原告之訴。
    2.訴訟費用由原告負擔。
三、兩造之爭點：
（一）原告主張之理由：
    1.原處分及復審決定有多處不當：
      (1)被告認定之事實與復審決定理由互相矛盾：
        復審決定認為原告違反公務人員服務法第5 條規定，
          且採用法務部代表於95年10月2 日保障事件審查會95
          年第38次會議所言：「該部作成停職處分，僅係就涉
          足不正當場所且違失情形重大為判斷認定，該部認定
          之停職事實，不包括與線民、砂石業者不當接觸部分
          ，實質上並不因苗栗地檢署95年6 月29日偵查結果，
          致有所改變」，又認為被告並未就此部分審酌而予以
          原告停職，顯然復審決定書就原告停職原因僅為涉足
          有侍女脫衣陪酒之不正當場所行為。
        實則被告早已認定原告違失行為如下：涉足有女陪侍
          之不正當場所，且有因盜採砂石之不正當人士在場，
          是被告於調查本件之初既已認定原告所涉違失事實除
          有涉及不正當場所外，尚有與不當人士來往飲宴，認
          為情節重大而予停職處分，事後卻改稱本件調查時並
          未審酌原告有無與不當人士來往飲宴之情事，顯然被
          告應認為原告並無此部分事實，益證被告為本件停職
          處分之初所認定事實有誤，而保訓會事後僅憑片面之
          口頭說明，棄調閱苗栗地檢署95年度他字第180 號卷
          證或通知相關涉及本件者到會說明真相，即逕為不利
          原告決定，其認定事實有誤。
        其中不當人士黃國鴻身分如下：苗栗地檢署施檢察長
          有鑑於苗栗縣境內盜採砂石、違反廢棄物清理法等危
          害國土保安事件層出不窮，而多數僅查獲司機及挖土
          機操作員，並未偵辦到幕後利益集團，遂指示成立偵
          辦盜採砂石專組，由陳主任檢察官德芳指揮專責偵辦
          ，因盜採砂石案件牽涉範圍複雜（苗栗縣議員或幫派
          份子有多人以砂石業為業），警方偵辦不免投鼠忌器
          ，甚至有洩漏查緝行動之傳聞不絕於耳，始查知警界
          依賴取得盜採砂石情報之線民黃國鴻而在短期內查獲
          多起盜採砂石案件，包括龜山橋盜採案，此為緣由。
          黃國鴻係原告在前苗栗地檢署檢察官乙○○於95年8
          月間轉任律師，並在律師事務所開幕時，經其介紹而
          認識，黃國鴻當時也在該事務所服務，擔任劉律師之
          特別助理，故原告只知其黃國鴻是事務所之職員，迄
          至本事件發生後，經由調查該案之蔡主任檢察官告知
          ，始了解黃國鴻為苗栗地檢署盜採砂石導組承辦檢察
          官廖啟村偵辦盜採砂石案件之線民，之前原告並不知
          悉黃員與苗栗地檢署之關係，更遑論其有何案件在苗
          栗地檢署偵辦。既然黃國鴻僅負責提供線報，本身未
          從事盜採砂石之事，則其應屬對偵查犯罪機關之有利
          人士而非不當人士，否則目前警界與線民接觸情形眾
          多，難道皆認為諸多偵查犯罪之第一線員警均長期與
          不當人士接觸而有違失。以上情形業經苗栗地檢署承
          辦主任檢察官分案調查，經傳訊相關與會人員確認原
          告所稱為真。至於被告在復審決定機關陳稱：作本件
          停職決定時，並未曾考量有關原告與「不當人士」飲
          宴之事由云云。然從苗栗地檢署、被告就所認原告違
          失行為中，不斷強調原告與不當人士來往之事，更於
          提出之調查報告、違失事實及答辯理由書中屢次強調
          有關此不當人士部分，顯然被告確實認定原告與所稱
          不當人士黃國鴻違規來往，並作為本件停職理由之一
          。
        有關95年3 月9 日「東方佳人」事件部分：原告於95
          年3 月16日下午4 點，苗栗地檢署施檢察長首次約談
          ，原告於第一時間就坦承有去「東方佳人」酒店飲酒
          ，並願意接受處分。至於所謂的上午10點，施檢察長
          及蔡主任檢察官初步查證：「法警甲○○予以否認」
          部分，與實際狀況有所出入，且3 月16日當時原告至
          臺中監獄出差，至下午4 點方返回苗栗地檢署，隨即
          被施檢察長約談，並要求原告提出報告說明原由，原
          告旋即承認其事，此有報告書為憑。
        有關95年3 月14日「國陸海產店」事件部分：當次係
          為歡送苗栗地檢署書記官張順富離職，由同仁各別出
          資550 元，在苗栗市○○路之「國隆海產店」席開2
          桌，至於黃國鴻如何到該餐廳用餐根本與原告無關，
          且黃國鴻係自行另開l 桌，與苗栗地檢署並無關聯，
          期間原告亦未與黃國鴻有任何交談或接觸。
      (2)被告及保訓會對於所謂「情節重大，有先行停止職務之
        必要者」之比例原則及不確定法律概念所為認定理由確
        實有不當：
        按行政行為須與憲法第23條所要求之目的正當性、手
          段必要性、限制妥當性符合，始無違於比例原則，換
          言之，行政行為須有目的正當性、手段適當性及手段
          必要性，手段對於基本權利之限制與立法者所欲維護
          法益之重要性及行為對於法益危害之程度，需合乎比
          例關係，此由司法院釋字第476 、544 、554 、575
          、577 號解釋可明，次按公務員懲戒法第4 條第2 項
          規定及最高行政法院92年度判字第63號判決：「揆其
          立法意旨，係為免被付懲戒人湮滅、偽造、變造違法
          或失職之證據，或勾結證人，以及利用職權，掩飾其
          違法失職之情事，爰規定機關長官對於被付懲戒之人
          ，倘認為其情節重大，得依職權先行停止其職務。而
          所謂情節重大，則經公務員懲戒委員會84年8 月31日
          94臺會議字第2891號函揭示『公務員懲戒法第4 條所
          稱情節重大，係不確定法律概念。是否情節重大，應
          由公務員懲戒委員會或被付懲戒人之主管長官就具體
          案件，斟酌被付懲戒人違失行為之動機、目的、手段
          以及對公務秩序所生之損害或影響是否重大等認定之
          ，不宜訂定具體標準…』」換言之，公務員懲戒法第
          4 條第2項 規定之成立，除須(甲)被付懲戒人之主管長
          官就具體案件，認為斟酌被附懲戒人違失行為之動機
          、目的、手段以及對公務秩序所生之損害或影響已甚
          重大外，尚須有(乙)為免被付懲戒人湮滅、偽造、變造
          違法或失職之證據，或勾結證人以及利用職權，掩飾
          其違法失職之情事之必要，被付懲戒人之主管長官始
          得依前開規定依職權將被付懲戒人予已停職之行政處
          分，缺一不可。另主管機關於解釋前開「情節重大」
          之不確定法律概念時，應參酌公務員懲戒法第10條規
          定各項情狀而認定，並非僅依照懲戒事件之發生類型
          ，不斟酌其他情狀要素率予認定。
        本件並無為免被付懲戒人湮滅、偽造、變造違法或失
          職之證據，或勾結證人，以及利用職權掩飾其違法失
          職情事之必要：本件純屬原告所屬單位同事聚餐所延
          伸之活動，並非係受砂石業者、黑道或其他訴訟當事
          人邀宴或招待而前往，且本案事發後，業經原承辦蔡
          主任檢察官以苗栗地檢署95年度他字第180 號傳訊相
          關與會人及調閱相關資料後，全案已調查完畢，並函
          復原告謂：「查無本署檢察官廖啟村、戴瑞麒2 人有
          受砂石業者不法招待，或收受不法賄賂或不法利益之
          事證。」等情，更足徵原告絕非係受砂石業者、黑道
          或其他訴訟當事人邀宴或招待。則原告既不爭執前揭
          單純涉足不正當場所情事，而其他相同涉案者戴瑞麒
          、廖啟村、蔡佳宏等人，亦坦承有涉足不正當場所，
          則本件既已無繼續調查之必要，即無前述所謂「為免
          被付懲戒人（原告）湮滅、偽造、變造違法或失職之
          證據，或勾結證人，以及利用職權掩飾其違法失職之
          情事，有先行停止職務之必要」。本件前因原處分機
          關檢審會召開審查時，上開卷宗未及檢送參酌，致檢
          審委員無法審酌全案已調查完畢等情，始認為依往例
          應先予停職，靜候相關機關調查。然本件既有前開苗
          栗地檢署主動分案調查，確定並無收受砂石業者不法
          招待及不法利益，故原處分已有違反公務員懲戒法第
          4 條立法目的、已可達公務員守則規範之行政目的、
          已是公務員除涉及刑事責任外最嚴重之手段等憲法上
          比例原則。
        本件「情節重大」之解釋及認定，純粹僅審酌原告涉
          足不正當場所之行為，並未審酌被付懲戒人違失行為
          之動機、目的、手段以及對公務秩序所生之損害或影
          響是否重大等其他情狀，顯有違法不當：(甲)行為之動
          機及目的部分：本件僅係因同事間聚餐活動後之延續
          行為，並無其他不法動機。(乙)行為之手段：本件除在
          不正當場所唱歌外，並無所謂邀集不正當人士到場或
          有涉及偵辦案件之不法行為。(丙)行為所生之損害或影
          響：本件確實有損官箴及檢察機關形象，然因本件並
          無涉及任何刑事不法行為，與其他涉及刑案之公務員
          所生影響，顯較輕微，被告對於曾涉及刑事案件之多
          位檢察官及一般公務員，在未因案羈押或起訴之前，
          僅先予調職，亦少有立即停職之情形。(丁)行為人之品
          行：原告於苗栗地檢署服務期間，均服從長官所交付
          之任務並於期間內完成，其中更因部分勤務表現優異
          而獲長官嘉許，顯示原告並非平時打混摸魚之公務員
          ，原告於本件事情發生後，天天掛懷，深覺愧對父親
          妻兒期望，對不起檢察長之提攜，深感內究，家人及
          同仁均問緣由，原告從不敢告知其事。然原告仍繼續
          努力，自事件發生迄於停職前，均努力將所有勤務完
          成。(戊)行為後之態度：本件事情發生後，原告於第一
          時間承認錯誤，並坦然接受懲戒處分及積極完成各項
          勤務，原告之科室同仁事後除訝異於原告情形外，亦
          屢次關心希望原告不要喪志，且支持原告復職，是原
          告亦不同非其他犯錯後之公務員有矢口狡辯之情形。
          (己)監察院目前之情形固屬政治問題，且非原處分機關
          所得處理，但監察院已停擺將近2 年，又因國內政治
          環境紛擾，實難期監察委員何時得以就任。原告熱愛
          工作，於擔任法警以來對於長官所交任務均能認真完
          成，請給予原告有繼續在檢察機關服務之機會。
      (3)至於被告在復審決定機關陳稱：作本件停職決定時，並
        未曾考量有關原告與「不當人士」飲宴之事由云云。然
        從苗栗地檢署、被告就所認原告違失行為中，不斷強調
        原告與不當人士來往之事，更於提出之調查報告、違失
        事實及答辯理由書中屢次強調有關此不當人士部分，顯
        然被告確實認定原告與所稱不當人士黃國鴻違規來往，
        並作為本件停職理由之一。
    2.原處分及復審決定有違憲法上平等原則：
      (1)一般而言，行政機關對於有涉及單純涉足不正當場所之
        情形，通常均予以行政懲處，若涉及刑事不法事件，未
        經檢察機關依法予以收押者（飭回或僅交保），視其情
        節輕重，除嚴重者予以免職處分外，亦係予以記過、調
        職，檢察機關基於高道德之要求，或有較上開機關更嚴
        厲之處分，然若係單純涉及不正當場所之情形，而所屬
        已坦承其事，別無繼續調查之必要者，除依法送公懲會
        懲戒外，尚未見有即予停職之情形，實際上，原處分機
        關於曾發生檢察官涉及貪污等刑事不法案件，已掌握具
        體事證，案件開始偵辦之際，亦僅先予調職，待因案遭
        羈押時，始依法予以停職（係依公務員懲戒法第3 條規
        定當然予以停職，並非同法第4 條之裁量予以停職），
        例如喧騰一時之徐姓檢察官、陳姓檢察官、葉姓檢察官
        等。
      (2)本件被告及復審決定機關對於同屬違反公務員服務法、
        何以涉案嚴重者僅先為調職處分，涉案較之輕微者，卻
        先予以停職處分，被告始終未曾說明其裁量之區別標準
        ，僅以「此屬個案裁量，為被告之職權行使」，顯有違
        平等原則。
    3.本件停職處分違反法院組織法第59條之1 第3 項之規定，
      損害原告之權利：
      (1)法務部以往為審議有關被告以下各級法院及其分院檢察
        署主任檢官、檢察官之任免、轉任、遷調、考核及獎懲
        事項，特制定「法務部檢察官人事審議委員會設置要點
        」：
        以往法務部為建立較公正、公平之人事制度，特依其
          組織法上之執掌權限，制定「法務部檢察官人事審議
          委員會設置要點」，審議「各級法院檢察署候補檢察
          官、檢察官、主任檢察官之任用、升遷、轉調、重大
          獎懲及申訴案件暨辦案書類成續審查等事項」。
        依該要點第3 點規定，法務部檢察官人事審議委員會
          置委員17人，其中1 人為主任委員，由政務次長擔任
          ；指定委員8 人由常務次長2 人、主任秘書、檢察司
          司長、最高法院檢察署檢察總長、被告檢察長、司法
          官訓練所所長、高等法院分院檢察署或地方法院檢察
          署檢察長1 人擔任；另代表委員8 人由最高法院檢察
          署檢察官或主任檢察官代表1 人、被告或其分院檢察
          署檢察官或主任檢察官代表1 人、地方法院檢察署分
          6 個選舉區，每區檢察官或主任檢察官代表1 人，另
          該會由主任委員即政務次長召集並擔任會議主席，主
          任委員不克出席時，應報請部長或主任委員指定委員
          代理之（第7 點規定）；該會開會時應有全體委員3
          分之2 出席，其決議應有出席委員過半數之同意，可
          否同數時取決於主席（第8 點規定）；該會議決案件
          ，應速報部長核定後發布，但發布前，部長如認有再
          加審查之必要者，得發交該會覆議（第11點規定）。
          綜上，人事審議委員會之召開，須以法務部政務次長
          擔任主任委員及主席，該會議決案件，應速報部長核
          定後發布，但發布前，部長如認有再加審查之必要看
          ，得發交該會覆議。換言之，人事審議委員會之主任
          委員及主席資格，並不已具有司法官身份之次長擔任
          為必要，且該會做成之決議，僅供部長參酌，並無拘
          束部長之效力。
      (2)法院組織法業於95年1 月13日增訂，並於同年2 月3 日
        公布施行第59條之1 ：
        按依95年1 月13日增訂，並於同年2 月3 日公布施行
          之法院組織法第59候之l 規定：「法務部設檢察官人
          事審議委員會，審議高等法院檢察署以下各級法院及
          其分院檢察署主任檢察官、檢察官之任免、轉任、遷
          調、考核及獎懲事項。前項審議之決議，應報請法務
          部部長核定後公告之。法務部部長遴任檢察長前，檢
          察官人事審議委員會應提出職缺二倍人選，由法務部
          部長圈選之。檢察長之遷調應送檢察官人事審議委員
          會徵詢意見。檢察官人事審議委員會置委員十七人，
          由法務部部長指派代表四人、檢察總長及其指派之代
          表三人與全體檢察官所選出之代表九人組成之，由法
          務部部長指派具司法官身分之次長為主任委員。前項
          選任委員之任期，均為一年，連選得連任一次。全體
          檢察官代表，以全國為單一選區，以秘密、無記名及
          單記直接選舉產生，每一檢察署以一名代表；為限。
          檢察官人事審議委員會之組成方式、審議對象、程序
          、決議方式及相關事項之審議規則，由法務部徵詢檢
          察官人事審議委員會後定之。」
　　　  該條之立法理由主要係為貫徹「檢察業務」及「檢察
          行政」嚴格分屬檢察總長及法務部部長職權之理念，
          基於檢察機關之職權主要在於落實國家刑罰權與落實
          對於犯罪之訴追，並避免國家主權之行政力介入檢察
          宮之人事，因此關於「檢察長及檢察官之人事相關事
          項」，將目前實務上法務部之檢察官人事審議委員會
          予以法制化與民主化，以貫徹「檢察業務之訴追犯罪
          本旨」，並符合現代國家法制化之機制。其設置之內
          涵即以檢察官人事審議委員審議高等法院檢察署以下
          各級法院及其分院檢察署主任檢察官、檢察官之任免
          、轉任、遷調、考核及獎懲事項，故除得避免檢察總
          長關於相關之人事事項專斷或專擅之情形外，主要即
          是在於建構人事審議之「公平性」與「獨立性」，因
          此新修正法院組織法於第59條之1 第1 項規定，法務
          部設置檢察官人事審議委員會，關於檢察官之任免、
          轉任、遷調、考核及獎懲等人事事項，應由人事審議
          委員會先行審議，且依照立法理由以觀，其組成之人
          員及職權均予以明文之規定之。另外，依照新修正之
          法院組織法第59條之1 第2 項規定，關於檢察官人事
          審議委員會審議後之決議，則應報請法務部部長核定
          後並公告之；有關檢察官人事審議委員會之組織與任
          期部分，檢察官人事審議委員會組織係由委員17人所
          組成，其任期為1 年，並連選得連任一次；依新修正
          法院組織法第59候之1 第4 項與第5 項規定，檢察官
          人事審議委員會置「委員十七人」，由「法務部部長
          指派之代表四人」、「檢察總長及其指派之代表三人
          」及「全體檢察官所選出之代表九人」組成之，「並
          由法務部部長指派具有司法官身分之次長為主任委員
          」。而選任委員之任期均為1年 ，並連選得連任一次
          ，至於全體檢察官代表之部分，依照新修正之法院組
          織法第59條之1 第6 項規定，全體檢察官代表係以「
          全國為單一選區」，並以「秘密、無記名及單記直接
          選舉之方式」產生，而每一檢察署則以一名代表為限
          之。是依新修正通過之條文，關於檢察官人事審議委
          員會之組織規定係以「法務部長指派具司法官身分之
          次長為主任委員」，然而就其實質內涵以觀，基本上
          其實質之精神係屬一致，均為貫徹檢察官人事審議委
          員會組織之獨立性與超然性，以維持檢察事務之功能
          ，並保障檢察官之人事權益。
        再者有關檢察官人事審議委員會之細部事項，依照新
          修正法院組織法第59候之1 第7 項規定，應由法務部
          徵詢檢察官人事審議委員會後定之。然法務部並未於
          前開法條修正公布施行時，依照本條項意旨制定有關
          檢察官人事審議委員會之組成方式、審議對象、程序
          、決議方式及相關事項之審議規則，迄至95年6 月30
          日始訂定法務部「檢察官人事審議委委員會審議規則
          」，並於同日公告廢止前開「法務部檢察官人事審議
          委員會設置要點」，而依上開審議規則第2 條第l 項
          第l 款規定，人事審議委員會依法審議法務部所提高
          等法院以下各級法院及其分院檢察署主任檢察官、檢
          察官之任免、轉任、遷調、考核及獎懲事項，該會由
          主任委員召集並擔任會議主席，主任委員不克出席時
          ，由主任委員指定委員代理之（第4 條），該會審議
          第2 條第l 項第l 款之決議，應報請部長核定後公告
          之，該會決議，部長如認有再行審議之必要者，得發
          交本會再行審議，再行審議結果除有違背法令或法令
          另有規定外，依第一項規定辦理（第16條）。
　  4.本件處分原係依「法務部檢察官人事審議委員會設置要點
      」所組成之人事審議委員會決議結果，由法務部長依該決
      議結果，核定函覆被告將原告停職，而該會議係由不具備
      司法官資格之政務次長李進勇擔任主任委員及主席，其組
      織、主任委員及主席之資格及程序之進行均違反前開法院
      組織法第59條之1 規定，顯已違法，從而被告據以對原告
      為停職處分及法務部併以將原告併送監察院審查之決定亦
      有違法，是原處分及復審決定有關對原告停職及函送監察
      院之處分、決定均應予撤銷：
      (1)本件處分係由人事審議委員會於95年 6月23曰第一次會
        議開會決議，會議由法務部政務次長李進勇擔任主任委
        員及主席，出席委員共有17人，會中決定將原告函請監
        察院審查並依職權先行停止原告職務；再於同年月26日
        簽請法務部長核定，另於同年7月5日發布本件停職令一
        節，此有人事審議委員會95年6月23曰第一次會議記錄
        及簽呈，應可信為真實。
      (2)經查，本件人事審議委員會議決時擔任主任委員及主席
        之政務次長李進裏，曾連任多屆立法委員，並曾參選基
        隆市市長選舉，此為公眾週知之事實，衡情當然已不具
        備現任司法官資格（蓋司法官依法不得參選民意代表）
        ，而依照「法務部檢察官人事審議委員會設置要點」所
        組成之人審會委員，其成員人數雖與上開法院組織法第
        59條之l 規定之人數相同，然其成員之資格及組成方式
        本與上開法院組織法第59條之l 規定不相符合，是本件
        處分之人審會決議既有前述成員資格與法律抵觸之情形
        ，該決議即有違法之處，本件處分即應依法予以撤銷。
      (3)至於有關李進勇政務次長已無司法官資格及前開人事審
        議委員會參與會議委員名單，因事涉被告機關機密事宜
        ，原告無從得悉。原告係因被告之處分而停職，然原告
        實係因法務部人事審議委員會之決議始受此處分，並因
        而遭受併送監察院糾正；惟被告於事發之初並無對原告
        為停職處分之建議，純係因人事審議委員會之決議方有
        本件停職處分及併送監察院之處分，此觀原處分內並未
        建議將原告停職自明，是被告顯係因受人事審議委員會
        之決議及法務部長之核定始有本件處分之待遇，從而被
        告純係基於執行上級機關即法務部之決定依權責範圍而
        為本件處分，是本件人事審議委員會之組成等既有前述
        違法，本件處分亦屬違法。
（二）被告主張之理由：
    1.原告謂被告早已認定其違失之事實除涉足有女陪侍之不正
      當場所外，尚有與不當人士來往飲宴，認為情節重大而予
      原告停職處分，本件停職處分之初所認定之事實有誤，而
      保訓會逕為不利於原告之決定，其認定事實亦有違誤云云
      。經查：
      (1)原告於95年3 月9 日晚上與苗栗地檢署檢察官戴瑞麒、
        廖啟村、副法警長蔡佳宏等前往苗栗市有女陪侍之「東
        方佳人」酒店飲酒，席間有該署偵辦砂石案件之檢舉人
        黃國鴻在場，確屬事實，此亦為原告所承認，惟被告在
        認定原告違失情節時，從未將原告與不當人士飲宴或有
        受不法招待、賄賂之部分加以審酌，此於被告95年4 月
        4 日檢人字第0950500572號函建請法務部將原告等人移
        付懲戒文中未提及，於原告提起復審之答辯意見中亦有
        聲明；保訓會就原告所提復審之決定理由二之（四）中
        ，亦載明該會於審理廖啟村復審案件時，業經苗栗地檢
        署主任檢察官蔡興華到會陳明簽結相關案情及法務部代
        表陳明認定之停職事實不包括與線民、砂石業者不當接
        觸部分。
      (2)本案所謂有不當人士在場係實際情形之說明，稱不當人
        士乃因黃國鴻為當晚同前往之檢察官廖啟村所偵辦砂石
        案件之檢舉人，苗栗地檢署檢察長曾指示檢察官廖啟村
        （主辦取締盜採砂石案業務）得在主任檢察官陳德芳在
        場且公開場合前提下，與線民黃國鴻接觸，廖啟村違反
        檢察長之指示，爰以不當人士稱之，此見苗栗地檢署95
        年3 月22日苗檢堂人字第0950500060號獎懲建議函說明
        二之（四）。
      (3)是以被告予原告停職所認定之事實，係原告分別於95年
        3 月9 日及同年月14日晚上前往有女陪侍之「東方佳人
        」酒店及「金殿888 」酒店飲酒作樂，且均有侍女脫衣
        陪酒情事，忝辱官箴，嚴重破壞司法風紀，違失情節重
        大，停職認定事實並無誤。
    2.原告復指被告對「情節重大，有先行停止職務之必要者」
      之比例原則及不確定法律概念所為認定理由有不當，且未
      審酌原告違失行為之動機、目的、手段以及對公務秩序所
      生之損害或影響是否重大等其他情狀云云。經查：
      (1)苗栗地檢署於95年3 月16日上午接獲該署檢察官等人曾
        在3 月初在有女陪侍之「東方佳人」酒店飲酒作樂訊息
        後，初步查證疑有原告等人，即於上午10時由檢察長及
        主任檢察官約談渠等，並向「東方佳人」酒店調取門口
        監視錄影光碟，查證後「發現書記官張維漢確實未參與
        ，檢察官廖啟村稱沒有印象、檢察官戴瑞麒表示有前往
        前揭酒店，但不知還有何人在場，副法警長蔡佳宏稱有
        開車送檢察官戴瑞麒前往，法警甲○○則予以否認。嗣
        檢察長於下午找該4 人懇談，檢察官廖啟村等人始承認
        」，可知原告於事發後第一時間即係否認，未坦承錯誤
        ，原告所述其行為後之態度，於第一時間承認錯誤，顯
        非事實。
      (2)原告前往有女陪侍之酒店飲酒作樂，非僅1 次，其於95
        年3 月9 日晚間前往後，時隔數日，復於同年月14日再
        次前往不同之酒店，第2 次且係由原告邀約，2 次過程
        中原告均知悉有侍女脫衣陪酒，惟均未見原告有表示不
        妥或即行離去之意。原告擔任法警職務多年，應知公務
        員應謹慎勤勉、廉潔自持，公務員服務法第5 條亦明定
        ：「公務員應誠實清廉，謹慎勤勉，不得有驕恣貪惰，
        奢侈放蕩…足以損失名譽之行為。」是原告涉足有侍女
        脫衣陪酒之不正當場所，事證明確，顯已違反上開規定
        ，縱其所辯僅係因同事間聚餐活動後之延續行為，並無
        其他任何不法之動機，仍已違反上開規定。
　　　(3)原告為地檢署之法警，亦為司法警察，職司法治之人員
        ，本應更嚴守紀律，涉足有侍女脫衣陪酒之酒店飲酒作
        樂，已忝辱官箴，嚴重破壞司法風紀及斲傷檢察機關形
        象，違失情形重大，至臻明確，原告不思其違失行為所
        造成之負面影響，復以其他不同違失情節之案例援引，
        實有推諉卸責之情。
    3.綜上所述，法務部依其主管長官職權以原告等違失行為送
      監察院審查，且認為情節重大，依懲戒法第4 條第2 項規
      定予以停職，交被告依權責發布停職令，並無違反比例原
      則，原告之主張為無理由。
   理  由
一、本件原告起訴時，被告之代表人為謝文定，嗣於訴訟中變為
    顏大和，茲據新任代表人具狀聲明承受訴訟，經核無不合，
    應予准許。
二、原告主張：從苗栗地檢署、被告就所認原告違失行為中，不
    斷強調原告與不當人士來往之事，更於提出之調查報告、違
    失事實及答辯理由書中屢次強調有關此不當人士部分，顯然
    被告確實認定原告與所稱不當人士黃國鴻違規來往，並作為
    本件停職理由之一，然事後卻改稱本件調查時並未審酌原告
    有無與不當人士來往飲宴之情事，顯然被告應認為原告並無
    此部分事實，益證被告為本件停職處分之初所認定事實有誤
    。本件既有苗栗地檢署主動分案調查，確定並無收受砂石業
    者不法招待及不法利益，故原處分已有違反公務員懲戒法第
    4 條立法目的、已可達公務員守則規範之行政目的、已是公
    務員除涉及刑事責任外最嚴重之手段等憲法上比例原則。本
    件「情節重大」之解釋及認定，純粹僅審酌原告涉足不正當
    場所之行為，並未審酌被付懲戒人違失行為之動機、目的、
    手段以及對公務秩序所生之損害或影響是否重大等其他情狀
    ，顯有違法不當。一般而言，行政機關對於有涉及單純涉足
    不正當場所之情形，通常均予以行政懲處，若涉及刑事不法
    事件，未經檢察機關依法予以收押者（飭回或僅交保），視
    其情節輕重，除嚴重者予以免職處分外，亦係予以記過、調
    職，檢察機關基於高道德之要求，或有較上開機關更嚴厲之
    處分，然若係單純涉及不正當場所之情形，而所屬已坦承其
    事，別無繼續調查之必要者，除依法送公懲會懲戒外，尚未
    見有即予停職之情形。本件被告及復審決定機關對於同屬違
    反公務員服務法、何以涉案嚴重者僅先為調職處分，涉案較
    之輕微者，卻先予以停職處分，被告始終未曾說明其裁量之
    區別標準，僅以「此屬個案裁量，為被告之職權行使」，顯
    有違平等原則。　本件處分原係依「法務部檢察官人事審議
    委員會設置要點」所組成之人事審議委員會決議結果，由法
    務部長依該決議結果，核定函覆被告將原告停職，而該會議
    係由不具備司法官資格之政務次長李進勇擔任主任委員及主
    席，其組織、主任委員及主席之資格及程序之進行均違反前
    開法院組織法第59條之1 規定，顯已違法，從而被告據以對
    原告為停職處分及法務部併以將原告併送監察院審查之決定
    亦有違法，是原處分及復審決定有關對原告停職及函送監察
    院之處分、決定均應予撤銷。為此，原告依據行政訴訟法第
    4 條第1 項規定提起本件撤銷訴訟，求為判決如聲明所示。
三、被告則以：原告於95年3 月9 日晚上與苗栗地檢署檢察官戴
    瑞麒、廖啟村、副法警長蔡佳宏等前往苗栗市有女陪侍之「
    東方佳人」酒店飲酒，席間有該署偵辦砂石案件之檢舉人黃
    國鴻在場，確屬事實，此亦為原告所承認，惟被告在認定原
    告違失情節時，從未將原告與不當人士飲宴或有受不法招待
    、賄賂之部分加以審酌。被告予原告停職所認定之事實，係
    原告分別於95年3 月9 日及同年月14日晚上前往有女陪侍之
    「東方佳人」酒店及「金殿888 」酒店飲酒作樂，且均有侍
    女脫衣陪酒情事，忝辱官箴，嚴重破壞司法風紀，違失情節
    重大，停職認定事實並無誤。原告擔任法警職務多年，應知
    公務員應謹慎勤勉、廉潔自持，公務員服務法第5 條亦明定
    ：「公務員應誠實清廉，謹慎勤勉，不得有驕恣貪惰，奢侈
    放蕩…足以損失名譽之行為。」是原告涉足有侍女脫衣陪酒
    之不正當場所，事證明確，顯已違反上開規定，縱其所辯僅
    係因同事間聚餐活動後之延續行為，並無其他任何不法之動
    機，仍已違反上開規定。原告為地檢署之法警，亦為司法警
    察，職司法治之人員，本應更嚴守紀律，涉足有侍女脫衣陪
    酒之酒店飲酒作樂，已忝辱官箴，嚴重破壞司法風紀及斲傷
    檢察機關形象，違失情形重大，至臻明確，原告不思其違失
    行為所造成之負面影響，復以其他不同違失情節之案例援引
    ，實有推諉卸責之情。法務部依其主管長官職權以原告等違
    失行為送監察院審查，且認為情節重大，依懲戒法第4 條第
    2 項規定予以停職，交被告依權責發布停職令，並無違反比
    例原則，原告之主張為無理由等語，資為抗辯。
四、按公務員懲戒法第2 條規定：「公務員有左列各款情事之一
    者，應受懲戒：一、違法。二、廢弛職務或其他失職行為。
    」同法第4 條第2 項規定：「主管長官對於所屬公務員，依
    第十九條之規定送請監察院審查或公務員懲戒委員會審議而
    認為情節重大者，亦得依職權先行停止其職務。」同法第19
    條第1 項規定：「各院、部、會長官，地方最高行政長官或
    其他相當之主管長官，認為所屬公務員有第二條所定情事者
    ，應備文聲敘事由，連同證據送請監察院審查。但對於所屬
    九職等或相當於九職等以下之公務員，得逕送公務員懲戒委
    員會審議。」又法務部實施人事責任制度要點第3 點規定：
    「第二點第二款以外之委任及士（生）級醫事人員，其任免
    遷調，依下列之規定辦理：…（六）臺灣高等法院以下各級
    法院及其分院檢察署、看守所、少年觀護所，由臺灣高等法
    院檢察署檢察長決定。…」
五、上開事實概要欄所述之事實，除後列之爭點事項外，其餘為
    兩造所不爭執，並有原處分書、苗栗地檢署95年3 月22日苗
    檢堂人字第0950500060號獎懲建議函、原告95年3 月16日於
    苗栗地檢署訪談筆錄、被告95年4 月3 日檢人字第09505005
    72號函、法務部95年7 月5 日人字第0951302972號函、95年
    7 月5 日法人字第09513029722 號函、苗栗地檢署檢察官、
    法警涉足不正當場所初步調查報告書、原告95年3 月16日報
    告書、苗栗地檢署檢察官人事審議委員會第1 次會議審議檢
    察官獎懲決議內容、95年6 月23日法務部檢察官人事審議委
    員會第1 次會議紀錄（獎懲部分）等件分別附原處分卷、復
    審卷及本院卷可稽，為可確認之事實。
六、歸納兩造之上述主張，本件爭執之重點厥為：本件原告之違
    失情節是否包括與不當人士飲宴部分？本件停職處分所認定
    之事實有無違誤？是否違反比例原則及平等原則？原告主張
    原處分作成未審酌其行為動機、目的、手段、對公務秩序所
    生損害或影響是否重大等情狀，有無理由？本件停職處分是
    否依據法務部檢察官人事審議委員會決議結果作成？該決議
    是否適法？茲分述如下：
（一）本件原告先於94年3月9日夜間，與同署檢察官戴瑞麒、廖
      啟村、副法警長蔡佳宏等人至有女陪侍之不正當場所「東
      方佳人」酒店飲酒作樂，席間並招女侍裸露全身陪酒；復
      於同年月14日夜間，與同署檢察官廖啟村等人至有女陪侍
      之不正當場所「金殿八八八」酒店飲酒作樂，亦招女侍脫
      衣陪酒等情，業經原告於95年3 月16日在苗栗地檢署調查
      時坦承不諱，有該訪談筆錄附卷可稽（參見原處分卷第8
      頁至第9 頁），自可信為真實。
（二）按公務員服務法第5 條規定：「公務員應誠實清廉，謹慎
      勤勉，不得有驕恣貪惰，奢侈放蕩，及冶遊賭博，吸食菸
      毒等，足以損失名譽之行為。」此項規定係有關公務員優
      良品德之義務。本件原告擔任法警職務多年，理當瞭解上
      開規定，並應謹慎勤勉、廉潔自持，竟仍於上開時間涉足
      有女陪侍之不正當場所飲酒作樂，席間並有脫衣陪酒，甚
      至達裸露全身之程度，其忝辱官箴，嚴重戕害檢察機關之
      名譽及形象，並破壞司法風紀，已有公務員懲戒法第2 條
      所規定應受懲戒之違法及失職行為，甚為明確。次按「公
      務員懲戒法第4 條所稱『情節重大』，係不確定之法律概
      念。是否情節重大，應由公務員懲戒委員會或被付懲戒人
      之主管長官就具體案件，斟酌裁量之。」最高行政法院92
      年度判字第63號判決要旨可資參照。又是否有公務員懲戒
      法第4 條所規定之「情節重大」，應由公務員懲戒委員會
      或被付懲戒人之主管長官就具體案件，斟酌被付懲戒人違
      失行為之動機、目的、手段以及對公務秩序所生之損害或
      影響是否重大等認定之。本件原告前往有女陪侍之酒店飲
      酒作樂，非僅1 次，除95年3 月9 日晚間該次外，復於同
      年月14日再次前往不同之酒店，相隔僅有數日，尤有甚者
      ，第2 次涉足不正當場所，更是由原告所邀約，且席間皆
      有女侍脫衣陪酒，甚至達裸露全身之程度，有上開訪談筆
      錄可資參照，其違失情節不可謂不重。從而，被告參酌原
      告上開違失行為之動機、目的、手段以及對公務秩序所生
      之損害及影響，認定原告之違失情節已達重大之程度，經
      核既未逾越法定裁量範圍，且無與法律授權目的相違或出
      於不相關動機之裁量濫用，亦無消極不行使裁量權之裁量
      怠惰等情事，自難謂為不法。原告訴稱「被告及保訓會對
      於所謂『情節重大，有先行停止職務之必要者』之比例原
      則及不確定法律概念所為認定理由確實有不當。」云云，
      自屬無由，委非可採。至於原告訴稱上開違失僅係因同事
      間聚餐活動後之延續行為，並無其他任何不法之動機，及
      於案發後經檢察長約談，並要求原告提出報告說明原由，
      原告旋即承認其事等各節，分屬違失行為之動機及犯後態
      度問題，本在被告綜合裁量之範疇，核此部分非屬上開違
      失行為之核心部分，縱然屬實，且被告未予斟酌，充其量
      僅有裁量不當之情形，尚不能謂被告未據此作成不予停職
      之處分，即有違法之情事。又行政法院審查行政機關依裁
      量權所為之行政處分，以其作為或不作為逾越權限或濫用
      權力為限，行政法院得予撤銷；又逾越權限或濫用權力之
      行政處分，以違法論，行政訴訟法第201 條及第4 條第2
      項分別定有明文。亦即行政法院對行政機關依裁量權所為
      行政處分之司法審查範圍限於裁量之合法性，而不及於裁
      量行使之妥當性（最高行政法院92年度判字第1725號判決
      意旨可資參照），是原告此部分主張，亦非可採。
（三）雖原告主張「被告認定原告違失行為如下：涉足有女陪侍
      之不正當場所，且有因盜採砂石之不正當人士在場，是被
      告於調查本件之初既已認定原告所涉違失事實除有涉及不
      正當場所外，尚有與不當人士來往飲宴，認為情節重大而
      予停職處分，事後卻改稱本件調查時並未審酌原告有無與
      不當人士來往飲宴之情事，顯然被告應認為原告並無此部
      分事實，益證被告為本件停職處分之初所認定事實有誤，
      而保訓會事後僅憑片面之口頭說明，棄調閱苗栗地檢署95
      年度他字第180 號卷證或通知相關涉及本件者到會說明真
      相，即逕為不利原告決定，其認定事實有誤。」云云。但
      查，原處分所依據之事實，並不及於「與不當人士來往飲
      宴」部分，除為被告於當庭陳述明確之外，復有原處分書
      載明：「…曾員因與檢察官戴瑞麒、廖啟村、副法警長蔡
      佳宏等涉足不正當場所且違失情節重大，業由法務部依公
      務員懲戒法第2 條、第8 條、第19條之規定送請監察院審
      查，並依該法第4 條第2 項規定先行停止職務。…」等語
      ，並未提及「與不當人士來往飲宴」內容可為佐證。雖原
      告主張「然從苗栗地檢署、被告就所認原告違失行為中，
      不斷強調原告與不當人士來往之事，更於提出之調查報告
      、違失事實及答辯理由書中屢次強調有關此不當人士部分
      ，顯然被告確實認定原告與所稱不當人士黃國鴻違規來往
      ，並作為本件停職理由之一。」云云，然上開所引述之調
      查報告及答辯理由書，皆僅是原告所屬機關之初步調查結
      果或被告在行政救濟程序中所為相關事實之論述，並非被
      告作成原處分所依據之事實，此觀上開資料內容自明。況
      且，在復審機關於審理同案廖啟村復審事件時，法務部及
      苗栗地檢署之代表皆表明，本件停職案件所認定之事實，
      僅限於涉足不正當場所部分，並不包括與線民、砂石業者
      不當接觸等語在卷，有公務人員保障暨培訓委員會95年10
      月2 日之到會說明記錄存卷可查（參見本院卷第96頁）。
      因此，原告之上節主張，即有誤會，洵非可採。
（四）復按，行政法上之「平等原則」，並非指絕對、機械之形
      式上平等，而係指相同事物性質應為相同之處理，非有正
      當理由，不得為差別待遇而言；如果事物性質不盡相同而
      為合理之各別處理，自非法所不許（最高行政法院95年度
      判字第446 號判決意旨可資參照）。關於原告訴稱「一般
      而言，行政機關對於有涉及單純涉足不正當場所之情形，
      通常均予以行政懲處，若涉及刑事不法事件，未經檢察機
      關依法予以收押者（飭回或僅交保），視其情節輕重，除
      嚴重者予以免職處分外，亦係予以記過、調職，檢察機關
      基於高道德之要求，或有較上開機關更嚴厲之處分，然若
      係單純涉及不正當場所之情形，而所屬已坦承其事，別無
      繼續調查之必要者，除依法送公懲會懲戒外，尚未見有即
      予停職之情形。」一節，要屬原告個人主觀之認知，並不
      能據以認定被告所為之原處分有何違法之情形。雖原告更
      進一步舉徐姓檢察官、陳姓檢察官、葉姓檢察官等案例，
      主張原處分及復審決定已違反憲法上平等原則云云。然查
      ，上開案例皆屬個案，且依照原告所言，該等檢察官係因
      涉犯貪污等刑事案件遭羈押，經法務部依公務員懲戒法第
      3 條規定予以停職，其情節亦與本案不同，自難比附援引
      。參酌前開說明，本件之事物性質與前開案例不盡相同，
      則被告未予比照處理，自非法所不許。從而，原告前開訴
      稱原處分及復審決定已違反憲法上平等原則云云，即非可
      採。
（五）再按，法院組織法第59條之1 第1 項已明定：「法務部設
      檢察官人事審議委員會，審議高等法院檢察署以下各級法
      院及其分院檢察署主任檢察官、檢察官之任免、轉任、遷
      調、考核及獎懲事項。前項審議之決議，應報請法務部部
      長核定後公告之。」關於高等法院檢察署以下各級法院及
      其分院檢察署「主任檢察官」、「檢察官」之任免、轉任
      、遷調、考核及獎懲事項，應經法務部設檢察官人事審議
      委員會審議決議之；至於法務部其餘所屬人員，則無上開
      規定之適用。又本件原告之停職案，先經苗栗地檢署調查
      事實，經查證明確後，始陳報被告並轉呈法務部處理，法
      務部雖隨即召開檢察官人事審議委員會開會審議，惟其審
      議之對象為戴瑞麒、廖啟村2 位檢察官部分，至於原告及
      副法警長蔡佳宏部分，則逕由法務部長裁示一併函請監察
      院審查並均予停職處分，並由法務部以95年7 月5 日人字
      第0951302972號函將彼等違失情事一併送請監察院審查，
      及以95年7 月5 日法人字第09513029722 號函就其中委任
      職等人員（即原告與蔡佳宏）交被告依權責發布停職事宜
      ，為前開所確認之事實。是以，本件原告之停職處分，實
      際上亦未經過檢察官人事審議委員會審議，從而，原告訴
      稱「人事審議委員會決議結果，由法務部長依該決議結果
      ，核定函覆被告將原告停職，而該會議係由不具備司法官
      資格之政務次長李進勇擔任主任委員及主席，其組織、主
      任委員及主席之資格及程序之進行均違反前開法院組織法
      第59 條 之1 規定，顯已違法，從而被告據以對原告為停
      職處分及法務部併以將原告併送監察院審查之決定亦有違
      法，是原處分及復審決定有關對原告停職及函送監察院之
      處分、決定均應予撤銷。」云云，即屬無據。
（六）本件原告既有上開涉足不正當場所，忝辱官箴，嚴重戕害
      檢察機關之名譽及形象，並破壞司法風紀，有公務員懲戒
      法第2 條所規定應受懲戒之違法及失職行為，且情節重大
      ，依據公務員懲戒法第4 條第2 項及法務部實施人事責任
      制度要點第3 點規定，被告為法定之管轄機關，自得以原
      處分停止原告之職務。
七、綜上所述，原處分以原告有上開違失行為，情節重大，且事
    證明確，乃依公務員懲戒法第4條第2項規定停止其職務，認
    事用法均無違誤，復審決定遞予維持，亦無不合，均應予維
    持，原告仍執前詞，訴請撤銷，為無理由，應予駁回。
八、本件事證已臻明確，兩造其餘攻擊防禦方法均與本件判決結
    果不生影響，故不逐一論述。
據上論結，本件原告之訴為無理由，爰依行政訴訟法第98條第1
項前段，判決如主文。
中　　華　　民　　國　　96　　年　　11　　月　　13　　日
                  第 一 庭 審 判 長 法  官　王立杰
                                    法  官　周玫芳
                                    法  官　劉錫賢
上為正本係照原本作成。
如不服本判決，應於送達後20日內，向本院提出上訴狀並表明上
訴理由，如於本判決宣示後送達前提起上訴者，應於判決送達後
20日內補提上訴理由書（須按他造人數附繕本）。
中　　華　　民　　國　　96　　年　　11　　月　　13　　日
                                    書記官　林佳蘋
